【裁判字號】    98,交聲,368
【裁判日期】    981117
【裁判案由】    聲明異議
【裁判全文】
臺灣屏東地方法院交通事件裁定         98年度交聲字第368號
原處分機關  交通部公路總局高雄區監理所屏東監理站
異  議  人  甲○○
上列受處分人因違反道路交通管理處罰條例案件，對於原處分機
關於民國98年9 月28日所為之處分（原處分：屏監違字第裁80-V
00000000號），聲明異議，本院裁定如下：
    主  文
原處分撤銷。
甲○○汽車駕駛人，駕駛汽車經測試檢定酒精濃度超過規定標準
，應接受道路交通安全講習。
    理  由
一、原處分意旨略以：異議人即受處分人甲○○前於民國98年9
    月23日21時5 分許，駕駛車牌號碼為8R-7621 號之自用一般
    小客車，行經屏東縣萬巒鄉○○路時，為警對其測得呼氣中
    所含呼氣酒精濃度為每公升0.51毫克，超過標準之違規，爰
    依道路交通管理處罰條例第35條第1 項第1 款及第24條第1
    項第2 款規定，裁處吊扣駕駛執照12個月，並施以道安講習
    （有關罰鍰新臺幣34,500元部分已繳納）。
二、異議意旨則以：對違規事實並無意見，且罰款已繳納，惟就
    吊扣駕駛執照12個月部分，因異議人當時係於酒後駕駛自用
    一般小客車經員警取締，非駕駛聯結車，原處分機關吊扣其
    所持有之聯結車職業駕駛執照，已影響異議人生計，請求撤
    銷原處分中關於吊扣駕駛執照12個月之處分，為此聲明異議
    等語。
三、按「汽車駕駛人有下列情形之一者，不得駕車：．．二、飲
    用酒類或其他類似物後其吐氣所含酒精濃度超過每公升○‧
    二五毫克或血液中酒精濃度超過百分之○‧○五以上。」、
    「汽車駕駛人，有下列情形之一者，應接受道路交通安全講
    習：．．二、有第三十五條第一項規定之情形。」、「汽車
    駕駛人，駕駛汽車經測試檢定有下列情形之一者，處新臺幣
    一萬五千元以上六萬元以下罰鍰，並當場移置保管該汽車及
    吊扣其駕駛執照一年；．．：一、酒精濃度超過規定標準。
    」，此道路交通安全規則第114 條第2 款、道路交通管理處
    罰條例第24條第1 項第2 款、第35條第1 項第1 款分別定有
    明文。
四、經查：
  (一)本件異議人甲○○於98年9 月23日21時5 分許，駕駛車牌號
    碼為8R-7621 號之自用一般小客車，行經屏東縣萬巒鄉○○
    路時，為警對其測得呼氣中所含呼氣酒精濃度為每公升0.51
    毫克，超過標準之違規等情，為異議人所不爭執，且有舉發
    違反道路交通管理事件通知單、酒精濃度測試值列印單各1
    紙在卷可憑，應可信為真實。
  (二)按道路交通管理處罰條例第35條第1 項僅規定「吊扣其駕駛
    執照一年」，並未明定其駕駛執照之種類，則有關吊扣、吊
    銷駕駛執照處分效力與執行方式之法令依據，當係依據道路
    交通管理處罰條例第68條規定，而該條業於94年12月14日修
    正公布，並自95年3 月1 日施行。修正前之道路交通管理處
    罰條例第68條原規定：「汽車駕駛人，因違反本條例及道路
    交通安全規則之規定，受吊扣或吊銷駕駛執照處分時，吊扣
    或吊銷其持有各級車類之駕駛執照」，其立法意旨在於違規
    行為對道路交通秩序之維持及道路交通安全已生較大之影響
    ，故規定吊扣或吊銷其持有各級車類之駕駛執照，以限制其
    繼續駕車行駛道路之權利，其係屬駕駛行為之限制，並不因
    所持駕駛執照種類不同而有所差異。惟因考量原條文將違法
    或違規駕駛人所持有各級車類之駕駛執照一併吊銷或吊扣，
    失之過酷，對於人民工作與生活影響過鉅，有違比例原則，
    經與交通部協商後，乃將其中「受吊扣處分者，吊扣其持有
    各級車類之駕駛執照」部分之規定刪除，則修正後道路交通
    管理處罰條例第68條之規定，既已刪除「吊扣」等字，而僅
    餘「吊銷」等字，依「明示其一，排除其他」之法理，該條
    應係明示排除「吊扣駕駛執照處分時，吊扣其持有各級車類
    之駕駛執照」之規定，而僅餘「吊銷駕駛執照處分時，始吊
    銷其持有各級車類之駕駛執照」之規定，而限縮修正前條文
    之適用範圍。循此以觀，駕駛人違反道路交通管理處罰條例
    第35條第1 項第1 款之規定而受吊扣駕駛執照處分時，依修
    正後同法第68條規定並參照其修正意旨，應僅得吊扣違規或
    違法當時駕駛車類之駕駛執照，否則將造成同一違規或違法
    行為，因受處分人持有駕駛執照種類之不同，而異其處分之
    結果。況酒醉駕車行為係製造法所不容許之風險，以風險製
    造之立場觀之，並不因駕駛車輛種類之不同，而有所差別，
    但從風險實現之觀點而言，酒醉駕駛車類之不同，其對於交
    通安全衍生之實害結果也有所差異，如駕駛人駕駛低一級之
    車類違反本條例之規定時，不論其所造成之實害結果，而一
    律吊扣駕駛人所持有之各類駕照，亦有違相同事件相同處理
    ，不同事件不同處理之平等原則（臺灣高等法院暨所屬法院
    97年法律座談會刑事類提案第40號討論暨審查意見參照）。
    準此，參諸上開道路交通管理處罰條例第68條之修正過程與
    修正理由，行為人有道路交通管理處罰條例第35條第1 項第
    1 款所規定之違規行為，須吊扣駕駛執照時，應僅能吊扣行
    為人違法或違規當時駕駛車輛所憑之駕駛執照，不得再吊扣
    行為人所持有、與駕駛違規車輛無關之其他各級車類駕駛執
    照至明。
  (三)本件異議人並無小型車普通駕駛執照而有聯結車職業駕駛執
    照乙節，有證號查詢汽車駕駛人各1 紙在卷可參，而依前開
    說明，異議人因飲用酒類後駕駛自用小客車，且經酒精呼氣
    測試達每公升0.51毫克之情形，揆之上開修法經過及說明，
    異議人違規當時既係駕駛自用一般小客車，依法僅得以吊扣
    異議人所持有該級車類之駕駛執照。則原處分機關以異議人
    無小型車普通駕駛執照可供吊扣，而逕行吊扣其聯結車職業
    駕駛執照，顯已逾越修正後道路交通管理處罰條例第68條之
    規範意涵及範圍，即難認為合法。
五、綜上所述，異議人確有在上開時、地，因酒後駕駛上開自用
    小客車，經測試呼氣中酒精濃度超過規定標準之違規行為，
    原處分機關裁處異議人施以道路交通安全講習（有關罰鍰部
    分，並無任何刑事案件，有臺灣高等法院被告前案紀錄表1
    紙可證，且異議人對於罰鍰及施以道路交通安全講習部分，
    並未不符），固非無見，然裁決吊扣駕駛執照12個月部分，
    即有未洽。異議人就吊扣駕駛執照部分聲明異議，為有理由
    ，爰應將原處分撤銷，自為裁罰如主文第二項所示。
六、應依道路交通管理處罰條例第87條第2 項，道路交通案件處
    理辦法第20條前段，裁定如主文。
中    華    民    國    98    年    11    月    17    日
                    交通法庭    法  官  曾吉雄
以上正本證明與原本無異。
如不服本裁定應於收受送達後5 日內向本院提出抗告書狀敘述抗
告之理由抗告於台灣高等法院高雄分院。
中    華    民    國    98    年    11    月    17    日
                                書記官  林祥玉


司法院資訊處製作；財團法人民間司法改革基金會備份。
